【裁判字號】    99,簡上,99
【裁判日期】    991116
【裁判案由】    妨害名譽
【裁判全文】
臺灣屏東地方法院刑事判決              99年度簡上字第99號
上  訴  人
即  被  告  翁通泰
上列上訴人因妨害名譽案件，不服本院99年度簡字第329 號中華
民國99年3 月24日第一審簡易判決（聲請簡易判決處刑案號：98
年度偵字第8522號），提起上訴，本院管轄之第二審合議庭判決
如下：
    主  文
上訴駁回。
    事  實
一、翁通泰前因整修房屋造成鄰屋損壞，遭鄰居邱清愷向縣政府
    陳情而心生不滿，遂基於公然侮辱之犯意，於民國98年3 月
    間某日，在其位於屏東縣屏東市○○街3 號住家前之公眾得
    共見共聞場所，以「瘋子在當抓耙子有看到嗎」、「畜生就
    是畜生」、「上林街的抓耙子」、「你有無看到那婊子生的
    」等語，辱罵邱清愷，足以生損害於邱清愷之名譽。
二、案經邱清愷訴由臺灣屏東地方法院檢察署檢察官偵查後，聲
    請以簡易判決處刑。
    理  由
壹、證據能力方面：
    按傳聞法則之重要理論依據，在於傳聞證據未經當事人之反
    對詰問予以核實，乃予排斥，惟若當事人已放棄對原供述人
    之反對詰問權，於法院審判時表明同意該等傳聞證據可作為
    證據，基於證據資料愈豐富，愈有助於真實發現之理念，並
    貫徹刑事訴訟法修法加重當事人進行主義之精神，確認當事
    人對於證據能力有處分權之制度，傳聞證據經當事人同意作
    為證據，法院認為適當者，亦得為證據。本件上訴人即被告
    （下稱被告）翁通泰於本院言詞辯論終結前，對於卷附具有
    傳聞證據性質之證據，均已知其情，然未聲明異議，本院復
    斟酌各該證據並非非法取得，亦無證明力明顯過低之情形，
    以之作為證據，應屬適當，是依刑事訴訟法第159 條之5 第
    1 項規定，應認該等證據均得採為證據。
貳、實體方面：
一、訊據被告翁通泰固不否認曾於98年3 月間某日口出前等詞語
    ，惟矢口否認有何公然侮辱犯行，辯稱：伊是因為工作上的
    不如意，所以才在父母親遺照前發洩，並不是在辱罵邱清愷
    等語。經查：
  (一)被告確有98年3 月間某日，口出「瘋子在當抓耙子有看到嗎
    」、「畜生就是畜生」、「上林街的抓耙子」、「你有無看
    到那婊子生的」等語，為被告所不否認（見本院卷第60頁）
    ，並經證人即告訴人邱清愷於本院證述綦詳（見本院卷第55
    頁）。此外，復經本院當庭勘驗證人邱清愷提出之錄音光碟
    內容無訛（此業經本院製有勘驗筆錄在卷，見本院卷第46頁
    正面至第47頁反面），是此部分之事實足堪認定。
  (二)雖被告辯稱：當時伊係在自己工作室內，對著父母遺照發洩
    情緒，且有把門拉下來等語。惟實則被告口出上揭詞語時，
    係在其位於屏東縣屏東市○○街3 號住家前之事實，業經證
    人邱清愷、證人即邱清愷之妻林美玲於本院證述綦詳（分別
    見本院卷第55頁正、反面，第57頁反面）。參以如被告斯時
    確係人在屋內，且拉下大門，衡情被告當時之聲音清晰度及
    音量必因門戶之隔絕，而受有相當之影響，則告訴人邱清愷
    所錄得者，必然無法相當清晰。然告訴人邱清愷提出之錄音
    光碟所錄得之聲音，甚為清晰且音量非小，此亦經本院勘驗
    該錄音光碟甚明，是實堪認告訴人邱清愷錄音之時，被告並
    非人在屋內甚明乙節，足認被告此部分所辯，核非事實，自
    無可採信。又被告辱罵告訴人邱清愷之處所，既係在其位於
    屏東縣屏東市○○街3 號住家前，有如前述；而被告斯時之
    音量，又足以使在場之人均可聽聞（此亦經證人林美玲證陳
    在卷，見本院卷第57頁反面），則被告為上揭言詞時之狀態
    ，自屬足使不特定之人或多數人得以共見共聞，茲可認定。
  (三)被告雖又辯稱：伊是因為「林董」作水電工程，被「林董」
    倒債，所以才會在當天講那些話發洩情緒等語，並提出估價
    單3 紙及支票、退票理由單各1 紙（均影本）為證。惟被告
    提出之前開估價單，估價日期均係在2006年（即民國95年）
    4 月24日，此觀之該估價單所載即明；又依前揭被告提出之
    支票、退票理由單所載，該支票係由「聯泰開發建設股份有
    限公司」（代表人為張燕笑）所簽發，退票日期為95年7 月
    3 日，退票金額為新臺幣3 萬元，依此若謂被告僅因「林董
    」積欠其3 萬元之工程款，即自退票日後，遲至98年3 月間
    （即本件案發時），始對「林董」為前開咒罵言語，實難令
    人想像。況且，依被告前揭提出之支票、退票理由單所載，
    既可明確知悉發票人係何人，則被告自無不能循線查悉「林
    董」之真實身分之理，乃其竟謂不知「林董」之真實姓名，
    亦不知「林董」居住何處（見本院卷第47頁正面），誠與常
    理有悖。再者，被告既自陳其不知「林董」之真實姓名，亦
    不知「林董」居住何處，有如前述；復陳稱伊是在屏東市○
    ○路旁之巷子幫「林董」工作等語（見本院卷第47頁正面）
    ，則明顯可見「林董」與被告居住之上林街並無任何淵源，
    乃被告竟口出「上林街的抓耙子」之語，則被告斯時並非意
    在責罵「林董」，至為灼然。是被告此部分所辯，應係事後
    圖卸之詞，殆無疑義。
  (四)被告固又辯稱：「抓耙子」乙語，意指「告密者」，而當告
    密者並無不好，怎能說伊有罵告訴人等語。惟「抓耙子」（
    臺語）乙語固係「告密者」之意，然此用語係帶有鄙視、不
    屑之意味，為眾所週知之事，是被告執此為辯，自亦無可採
    。
  (五)再指人係「瘋子」、「畜生」、「抓耙子」、「婊子生的」
    ，均足以使人難堪，此亦為眾所週知之事，是被告對告訴人
    邱清愷為此等言詞，實足以對邱清愷之人格及社會地位達到
    貶損其評價之程度，茲可認定。
  (六)綜上，被告上揭所辯，核係事後圖卸之詞，並無足採。事證
    明確，其上開犯行洵堪認定，依法應予論科。
二、核被告翁通泰所為，係犯刑法第309 條第1 項之公然侮辱罪
    。
三、原審認被告罪證明確，因而適用刑法第309 條第1 項、第41
    條第1 項前段，刑法施行法第1 條之1 等規定，並審酌被告
    以低俗粗鄙言語侮辱告訴人，已對告訴人之人格造成一定程
    度之貶抑，犯罪後猶飾詞圖卸，未見悔意，且迄未與告訴人
    達成和解，復衡酌其前無犯罪前科（此有臺灣高等法院被告
    前案紀錄表在卷）等一切情狀，量處拘役20日，並斟酌被告
    資力、職業及社會地位等節，諭知以1,000 元折算1 日之易
    科罰金折算標準，經核原判決認事用法，均無不合，量刑亦
    屬允當。被告上訴意旨否認犯罪，因而指摘原判決不當，為
    無理由，應予駁回。
據上論結，應依刑事訴訟法第455 條之1 第1 項、第3 項、第36
8 條，判決如主文。
本案經檢察官鍾佩真到庭執行職務。
中    華    民    國    99    年    11    月    16    日
                  刑事第二庭    審判長法  官  徐美麗
                                      法  官  許瑜容
                                      法  官  薛侑倫
以上正本證明與原本無異。
不得上訴。
中    華    民    國    99    年    11    月    16    日
                                      書記官  溫訓暖
附錄本判決論罪科刑法條：
《刑法第309條》
公然侮辱人者，處拘役或 3 百元以下罰金。
以強暴犯前項之罪者，處 1 年以下有期徒刑、拘役或 5 百元以
下罰金。

司法院資訊處製作；財團法人民間司法改革基金會備份。
